【裁判字號】    99,交易,599
【裁判日期】    990910
【裁判案由】    過失傷害
【裁判全文】
臺灣臺中地方法院刑事判決             99年度交易字第599號
公  訴  人  臺灣臺中地方法院檢察署檢察官
被      告  甲○○
上列被告因過失傷害案件，經檢察官提起公訴（99年度偵字第13
539號、第14057號），本院判決如下：
    主    文
甲○○因過失傷害人，處拘役伍拾日，如易科罰金，以新臺幣壹
仟元折算壹日。
    犯罪事實
一、甲○○前無不法犯罪之前科紀錄，素行尚佳，其於民國九十
    九年三月二十日中午十二時三十分許，將其所駕駛之車牌號
    碼1930－WH號自用小客車停放於臺中市○○區○○路與洛陽
    路交叉路口（起訴書誤繕為青海路與瀋陽路交叉路口）附近
    路旁合法劃設之停車格後，欲開啟車門下車之際，其本應注
    意汽車臨時停車或停車，開啟或關閉車門時，應注意行人、
    其他車輛，並讓其先行；而依當時天候晴、光線為日間自然
    光線，道路復無障礙物、視距良好等情形，並無不能注意之
    特別情事，竟疏未注意及此，於未注意左後方來車，即貿然
    開啟車門，適有乙○○騎乘車牌號碼JRP－090號重型機車，
    沿臺中市○○路之慢車道由惠中路往文心路方向自甲○○之
    左後方駛至，甲○○因疏未注意左後方來車，即驟然將車門
    打開，致乙○○通過該處時，見狀已閃避不及，乙○○所騎
    乘之重型機車右前車身旋即與甲○○之自用小客車左前車門
    內側發生碰撞，乙○○因而重心不穩、人車倒地，因而受有
    頭部外傷合併腦震盪及蜘蛛網膜下腔出血、兩手、兩下肢及
    右腳挫傷等傷害。嗣甲○○於車禍後即停留在現場，且在有
    偵查權限之警察機關尚未發覺犯罪前，主動向據報前來處理
    之臺中市警察局第六分局交通分隊警員陳永祥陳明其係肇事
    者與肇事經過，而自願接受裁判。
二、案經乙○○訴由臺中市警察局第六分局報請臺灣臺中地方法
    院檢察署檢察官偵查起訴。
    理    由
一、證據能力之認定部分：
  (一)按除顯有不可信之情況外，公務員職務上製作之紀錄文書，
    得為證據，刑事訴訟法第一百五十九條之四第一款定有明文
    。復按刑事訴訟法第一百五十九條之四對於具有高度特別可
    信之文書如公務文書等，在兼具公示性、例行性或機械性、
    良心性及制裁性等原則下，雖屬傳聞證據，例外容許作為證
    據使用。因此，採取容許特信性文書作為證據，應注意該文
    書之製作，是否係於例行性的公務或業務過程中，基於觀察
    或發現而當場或即時記載之特徵（最高法院94年度台上字第
    1361號刑事判決意旨參照）。經查，員警於處理道路交通事
    故之際，依程式均須製作道路交通事故調查報告表(一)、(二)、
    道路交通事故現場圖，並依現場狀況，以科學儀器之相機拍
    攝現場照片。故上揭文書乃公務員依職權所製作，與其責任
    、信譽攸關，如有錯誤、虛偽、公務員因此必須負擔刑事及
    行政責任，從而其正確性自較高，且該等文書係經常處於可
    受公開檢查之狀態，其真實性亦較能獲得擔保，自得作為被
    告或犯罪嫌疑人所犯犯罪事實嚴格證明之紀錄。故本件卷內
    之道路交通事故調查報告表(一)、(二)、道路交通事故現場圖關
    於交通警察基於觀察或發現而當場或即時記載部分，暨現場
    照片，依據刑事訴訟法第一百五十九條之四第一款之規定，
    均堪認具有證據能力。
  (二)又按「除顯有不可信之情況外，從事業務之人於業務上或通
    常業務過程所須製作之紀錄文書、證明文書」，亦得為證據
    ，此於刑事訴訟法第一百五十九條之四第二款亦定有明文。
    本件告訴人乙○○因前揭車禍事故受傷前往林新醫療社團法
    人林新醫院（以下逕稱林新醫院）診療，經林新醫院診治醫
    師林益彬於九十八年四月二十七日所開立之診斷證明書（乙
    種），係告訴人因本件車禍受傷而於案發後旋至上開醫院就
    醫，經該醫院醫師在醫療業務過程所製作之證明文書。上開
    診斷證明書如有不實記載，當受醫師法懲戒或刑法之處罰而
    具有制裁性，依據其製作過程及製作當時外部客觀情況，亦
    難認醫師會有不實記載之動機及可能。再參酌上開診斷證明
    書係在診療後未幾所製作，當時記憶鮮明等因素，上開診斷
    證明書之製作應無「顯有不可信之情況」。本件檢察官及被
    告甲○○在法院審理期間，亦均未主張或釋明上開診斷證明
    書有因具有「顯有不可信之情況」，致依法不得為證據之情
    形，則依據刑事訴訟法第一百五十九條之四第二款之規定，
    上開醫師在診斷治療過程所開立之診斷證明書，亦得採為證
    據使用。
  (三)另按被告以外之人（包括證人、鑑定人、告訴人、被害人及
    共同被告等）於審判外之陳述雖不符刑事訴訟法第一百五十
    九條之一至之四等四條之規定，而經當事人於審判程序同意
    作為證據，法院審酌該言詞陳述或書面陳述作成時之情況，
    認為適當者，亦得為證據；當事人、代理人或辯護人於法院
    調查證據時，知有刑事訴訟法第一百五十九條第一項不得為
    證據之情形，而未於言詞辯論終結前聲明異議者，視為有前
    項之同意；此於刑事訴訟法第一百五十九條之五第一、二項
    定有明文。立法意旨在於傳聞證據未經當事人之反對詰問予
    以核實，原則上先予排除；惟若當事人已放棄反對詰問權，
    於審判程序中表明同意該等傳聞證據可作為證據；或於言詞
    辯論終結前未聲明異議，基於尊重當事人對傳聞證據之處分
    權，及證據資料愈豐富，愈有助於真實發見之理念，且強化
    言詞辯論主義，使訴訟程序得以順暢進行，上開傳聞證據亦
    均具有證據能力。經查本件除上開部分外，下列所引用之被
    告以外之人之審判外陳述，業經本院於審理期日踐行調查證
    據程序，檢察官、被告甲○○均未爭議其證據能力。本院審
    酌各該證據之製作及取得，並無證據顯示有何違背程序規定
    而欠缺適當性之情事，認以之為證據亦屬適當，依據上述說
    明，均應認為具有證據能力。
二、上開犯罪事實，業據被告甲○○於本院審理時坦承不諱，核
    與告訴人乙○○於警詢及偵查中所指訴其因本件車禍受傷之
    情節相互合致（見警卷第9頁至第12頁，偵字第13539號卷第
    4頁至第5頁、第28頁至第29頁），並有臺中市○○○道路交
    通事故初步分析研判表、道路交通事故現場圖、道路交通事
    故調查報告表(一)、(二)、臺中市○○○道路交通事故談話紀錄
    表、肇事現場及車輛照片等件附卷可稽（見警卷第15頁、第
    20頁至第32頁）。而告訴人因本件車禍，致受有如犯罪事實
    欄所載之前揭傷勢，亦有林新醫院診斷證明書存卷可參（見
    偵字第13539號卷第32頁）。按汽車臨時停車或停車，開啟
    或關閉車門時，應注意行人、其他車輛，並讓其先行，道路
    交通安全規則第一百十二條第三項訂有明文；被告既領有適
    合之駕駛執照，對上開規定，自應知之甚詳，並為被告所應
    行注意之事項。而依本件車禍事故發生當時之天候為晴，光
    線為日間自然光線、道路復無障礙物、視距良好，為前開道
    路交通事故調查表(一)所明載，被告自承其意識清楚，並無不
    能注意之情事，詎其竟疏未注意左後方來車，即貿然開啟車
    門，致告訴人所騎乘之重型機車因閃避不及，而撞擊被告所
    駕駛自用小客車之左前車門，被告停車後所為處置行為違反
    上開規定，自有過失，應甚為明確。另告訴人因本件車禍受
    有頭部外傷合併腦震盪及蜘蛛網膜下腔出血、兩手、兩下肢
    及右腳挫傷等傷害，已見前述，被告之過失駕駛行為與告訴
    人之傷害結果間，具有相當因果關係，亦足認定。綜此，本
    件事證已臻明確，被告犯行洵堪認定。
三、核被告甲○○所為，係犯刑法第二百八十四條第一項前段之
    過失傷害罪。另被告於車禍發生後停留在現場，且向前來現
    場處理之臺中市警察局第六分局交通分隊警員陳永祥坦承其
    係肇事者與肇事經過，並自願接受裁判等情，有臺中市○○
    ○道路交通事故肇事人自首情形紀錄表與前開道路交通事故
    調查報告表(二)載明被告肇事後並未逃逸之情可憑（見警卷第
    23頁、第33頁），被告係對於未發覺之罪自首而受裁判，自
    得依刑法第六十二條前段之規定予以減輕其刑。爰審酌被告
    前無不法犯罪之前科紀錄，素行尚佳，有臺灣高等法院前案
    紀錄表可查，其於本件交通事故之過失程度，告訴人乙○○
    之傷勢狀況；並斟酌被告肇事後迄今尚未能與告訴人達成和
    解，以金錢稍事彌補其因本件車禍所受身心之損害，但被告
    於本院曾表示願意以金錢賠償告訴人損失，僅其與告訴人雙
    方就數額及給付方式無法達成共識，但告訴人仍得另循民事
    訴訟程序尋求救濟，暨被告犯後坦認自己確有過失之犯罪後
    態度尚佳等一切情形，量處如主文所示之刑，並諭知易科罰
    金之折算標準。
據上論斷，應依刑事訴訟法第二百九十九條第一項前段，刑法第
二百八十四條第一項前段、第六十二條前段、第四十一條第一項
前段，刑法施行法第一條之一第一項、第二項前段，判決如主文
。
本案經檢察官丙○○到庭執行職務。
中    華    民    國    99    年    9     月    10    日
                  刑事第八庭  法  官  陳思成
以上正本證明與原本無異。
如不服本判決應於收受判決後10日內向本院提出上訴書狀，並應
敘述具體理由；其未敘述上訴理由者，應於上訴期間屆滿後20日
內向本院補提理由書（均須按他造當事人之人數附繕本）「切勿
逕送上級法院」。
                              書記官  陳淑華
中    華    民    國    99    年    9     月    10    日
附錄論罪科刑法條
刑法第二百八十四條第一項
因過失傷害人者，處六月以下有期徒刑、拘役或五百元以下罰金
，致重傷者，處一年以下有期徒刑、拘役或五百元以下罰金。

司法院資訊處製作；財團法人民間司法改革基金會備份。
